【裁判字號】    99,智易,24
【裁判日期】    990831
【裁判案由】    商標法
【裁判全文】
臺灣板橋地方法院刑事判決              99年度智易字第24號
公  訴  人  臺灣板橋地方法院檢察署檢察官
被      告  甲○○
上列被告因違反商標法案件，經檢察官提起公訴（99年度偵字第
1866號），本院判決如下：
    主  文
甲○○犯商標法第八十一條第一款之侵害商標權罪，處有期徒刑
柒月。如附表所示之物均沒收。
    事  實
一、甲○○曾違反勞動基準法、恐嚇等案件（於本案均不構成累
    犯），其係係址設臺北縣樹林市○○路250 號之獨資商號「
    發輝車行」之實際負責人，平日經營汽機車零件配備零售、
    中古汽機車買賣、代辦汽機車報廢手續兼回收報廢汽機車等
    業務，明知第0000000 號註冊商標( 「發輝」文字及圖）係
    發輝環保工程有限公司（下稱發輝公司）向經濟部智慧財產
    局申請註冊核准登記，而取得商標權，指定使用於廢棄物運
    送、廢棄汽機車運送、垃圾運送、廢棄物回收、廢棄汽機車
    回收、廢棄物收集、廢棄物存放、垃圾儲存等服務，其商標
    專用權自民國（下同）98年5 月1 日起至108 年4 月30日止
    ，非經商標權人之同意或授權，不得於同一或類似服務使用
    相同或近似之註冊商標，竟基於侵害告訴人商標權之犯意，
    自98年6 月25日起，在「發輝車行」外，持續懸掛如附表所
    示文字內容之廣告招牌，而於代辦汽機車報廢手續兼回收廢
    棄汽機車之同一服務( 廢棄汽機車回收部分），使用相同於
    發輝公司享有商標權之上開註冊商標迄今。
二、案經發輝公司訴請臺灣板橋地方法院檢察署檢察官偵查起訴
    。
    理  由
壹、證據能力部分：
    本案被告甲○○之供述及其以外之人於審判外之陳述暨相關
    筆錄、書證（以下所引據者），檢察官、被告均未於本案言
    詞辯論終結前聲明異議，本院審酌該等陳述、筆錄、書證作
    成時之情況，並無何等違背刑事訴訟程序或顯不可信之情形
    ，倘以之作為本案認定犯罪事實之基礎，尚屬適當，爰依刑
    事訴訟法第156 條第1 項、第159 條之5 等規定，認均具有
    證據能力。
貳、實體部分：
一、訊據被告甲○○矢口否認有何違反商標法之犯行，辯稱：伊
    所經營之「發輝車行」，係經臺北縣政府核准登記在案之獨
    資商號，自得以「發輝」名義營業，且伊僅以該商號名稱從
    事報廢汽機車之介紹業務，亦即僅處理中古汽機車之車牌報
    廢手續，迨車牌報廢手續完成，乃轉介由其他環保工程有限
    公司處理報廢後之汽機車車體回收事宜，並無於同一服務使
    用告訴人之註冊商標之情事云云（參見本院審理卷第25頁、
    第46頁）。經查：上揭事實，業據告訴人公司代表人乙○○
    於偵查中指訴及證述綦詳，並有商標註冊證影本1 紙、商業
    登記基本資料1 份、蒐證照片影本11幀、台一國際專利法律
    事務所函文暨掛號郵件收件回執影本2 份、經濟部智慧財產
    權局商標資料檢索結果1 份、臺北縣政府經濟發展局函暨商
    業抄本影本1 份、蒐證彩色列印照片5 幀附卷可稽，堪認告
    訴人公司代表人乙○○指（證）述之情節確與事實相符。被
    告雖以上情置辯，然其在本案發生前即與告訴人公司有業務
    合作關係一節，業據其於偵查中及本院準備程序時供明在卷
    （參見臺灣板橋地方法院檢察署偵查卷第31頁、本院審理卷
    第25頁），且告訴人公司曾於98年7 月20日、同年8 月18日
    先後委託台一國際專利法律事務所發函通知被告關於「發輝
    車行」侵害告訴人公司所有商標權一事，亦據被告自承在卷
    （參見同上偵查卷第30頁），並有台一國際專利法律事務所
    函文暨掛號郵件收件回執影本2 份在卷可查，足見斯時被告
    在主觀上確已明知「發輝」為告訴人公司之註冊商標，再依
    卷附由告訴公司代表人所提出之蒐證照片內容觀之，「發輝
    車行」之廣告招牌，並未以正常方法標示「發輝車行」4 字
    ，而係將「發輝」2 字以「字體放大」、「顏色差異」、「
    特取排列」等方式，予以特別標出，衡諸吾人日常生活經驗
    及一般社會通念，實已逾越「合理使用」之範疇，尤可見被
    告並非「以善意且合理使用之方法表示自已之商號名稱」，
    是其辯稱「發輝車行」業經臺北縣政府核准登記在案，自得
    以「發輝」名義營業云云，顯不足取；次依上開蒐證照片內
    容觀之，「發輝車行」之廣告招牌除載有「發輝」及「報廢
    車」等文字外，尚有緊接記載「高價收購」、「免費拖吊」
    等語，且亦有「買報廢車」、「5 萬報廢車」等廣告語詞，
    顯見被告以「發輝」名義所從事之「報廢車」業務內容，非
    僅止於其所稱之「車牌報廢」手續而已，而係兼及後續之車
    體回收服務，否則豈有於廣告中特別強調「高價『收購』」
    、「免費『拖吊』」、「『買』報廢車」之必要，再參諸一
    般消費實務情形，消費者欲將其汽機車報廢者，乃以接洽單
    一廠商並由該廠商全程處理車牌報廢及車體回收等事宜為原
    則，殊無化簡為繁分別就車牌報廢及車體回收兩項服務尋找
    不同服務廠商而徒然增加成本（時間、金錢）之動機與必要
    ，據此，更可見被告確有於同一之廢棄汽機車回收服務使用
    告訴人公司享有商標權之相同註冊商標（「發輝」文字）之
    情事，其辯稱「僅處理中古汽機車之車牌報廢手續」云云，
    純屬事後圖卸推托之詞，要無足採；另被告所辯「轉介由他
    人處理報廢後之汽機車體回收事宜」一節，究其性質，僅屬
    被告與其合作廠商間之內部分工事宜而已，殊無從憑以影響
    被告確有對外向一般消費者招攬提供「廢棄汽機車回收」服
    務之認定結果，是被告此部分所辯，亦不足採。綜上所述，
    本案事證已臻明確，被告犯行洵堪認定。
二、核被告所為，係犯商標法第81條第1 款之侵害商標權罪。被
    告自98年6 月25日起迄今，以上揭方式持續於同一服務使用
    相同於告訴人享有商標權之註冊商標，係出於單一之犯意決
    定所為，且客觀上亦係在密集期間內以相同手法持續進行，
    未曾間斷，而具有反覆、延續實行之特徵，觀諸商標法第81
    條第1 款之侵害商標權罪之構成要件文義，得憑以認定立法
    者本即預定該犯罪之本質，必有數個同種類行為而反覆實行
    之集合犯行，故被告多次使用相同註冊商標於同一服務以營
    業，應評價為包括一罪之集合犯，僅論以單純一罪。爰審酌
    被告為牟取私利，竟恣意侵害他人商標權，非但使一般消費
    者產生誤認混淆而紊亂自由市場機制，亦使告訴人公司無端
    蒙受營業損失，此外，復參酌其素行狀況及犯罪之動機、目
    的、手段、犯後猶飾詞狡辯之態度，暨迄未與告訴人公司達
    成和解賠償損害等一切情狀，量處如主文所示之刑，以資懲
    儆。至公訴人雖對被告具體求處有期徒刑10月之刑罰，惟本
    院衡酌本案被告全部犯罪之相關情狀，認倘對被告處以有期
    徒刑10月之刑罰，稍嫌過重，爰仍妥適量處如主文所示之刑
    ，附此敘明。
三、公訴意旨另以：被告於98年11月12日，在車牌號碼FX-6065
    號之汽車上，張貼「買報廢車0000-0000 發輝5 萬內事故車
    權利車欠稅可先停稅. 開立報廢單. 政府立案廢賠拾萬有店
    面有保障」等廣告文字，因認被告就此部分亦涉有擅自於同
    一服務使用相同之註冊商標罪嫌云云。惟查：本件依卷附由
    告訴公司代表人所提出之此部分蒐證照片內容觀之（參見同
    上偵查卷第86頁上方照片），98年11月12日停放在「發輝車
    行」前方騎樓內之車牌號碼FX-6065 號汽車背面，固有出現
    上開廣告文字，然該等廣告文字所呈現之亮度、色澤極為突
    兀，明顯與該汽車之車身及背景情況不符，且該等廣告文字
    亦未隨車身外殼形狀而有高低起伏情形，其中「0000-0 000
    」與「發輝」之間、「可先停稅. 」與「開立報廢單. 」之
    間、「政府立案」與「廢賠拾萬」之間，又接連出現異常之
    中斷空格，而「廢賠拾萬」部分，非但語意不完整，「廢」
    字之左半側更遭切除憑空消失，凡此在在顯示此部分蒐證照
    片所呈現之內容是否與事實相符，容有產生合理懷疑之餘地
    ，本院自無從憑以認定告訴人公司代表人就此部分之指（證
    ）訴堪予採信，此外，復查無其他積極事證足以佐證被告確
    有此部分犯行，本應為諭知無罪，惟公訴意旨既認此部分與
    上揭起訴論罪部分具有實質上一罪關係，爰不另為無罪之諭
    知。
四、如附表所示之物，均為被告於上揭時、地所懸掛之「發輝車
    行」廣告招牌，已如上述，且「發輝車行」係由被告獨自實
    際經營之商號，亦據被告供明在卷，並有商業登記公示資料
    查詢結果1 紙在卷足憑，足認該等廣告招牌均屬被告所有，
    且係供被告犯本案侵害商標權罪所用之物，爰依刑法第38條
    第1 項第2 款規定宣告沒收；至商標法第83條雖就犯侵害商
    標權罪所提供於服務使用之物品或文書設有沒收特例，惟上
    開廣告招牌在性質上僅係被告招攬生意之工具，並非被告提
    供廢棄汽機車回收服務所使用之物品或文書，自無從依該條
    規定宣告沒收，附此敘明。
據上論斷，應依刑事訴訟法第299 條第1 項前段，刑法第11條前
段、第38條第1 項第2 款，商標法第81條第1 款，判決如主文。
本案經檢察官楊承翰到庭執行職務。
中    華    民    國    99    年    8     月    31    日
                  刑事第三庭  法  官  王屏夏
上列正本證明與原本無異。
如不服本判決，應於判決送達後10日內向本院提出上訴書狀，並
應敘明具體理由；其未敘述上訴理由者，應於上訴期間屆滿後20
日內向本院補提理由書（均須按他造當事人之人數附繕本）「切
勿逕送上級法院」。
                              書記官  林進煌
中    華    民    國    99    年    9     月    1     日
附錄本案論罪科刑法條全文：
商標法第81條
未得商標權人或團體商標權人同意，有下列情形之一者，處 3
年以下有期徒刑、拘役或科或併科新臺幣 20 萬元以下罰金：
一、於同一商品或服務，使用相同之註冊商標或團體商標者。
二、於類似之商品或服務，使用相同之註冊商標或團體商標，有
    致相關消費者混淆誤認之虞者。
三、於同一或類似之商品或服務，使用近似於其註冊商標或團體
    商標之商標，有致相關消費者混淆誤認之虞者。
附表：
１、「發輝（放大字體）、專業處理報廢車、政府立案、沒報廢
    賠拾萬、到府服務、免費拖吊、免手續費、00000000、中正
    路250 號、買報廢車」廣告招牌１件（臺灣板橋地方法院檢
    察署98年度他字第6011號偵查卷第7 頁上方照片所示）。
２、「發輝政府立案、8688.5678 、沒報廢賠拾萬」廣告招牌１
    件（同上偵查卷第7 頁上方照片所示）。
３、「發輝報廢車」廣告招牌１件（同上偵查卷第7 頁上方照片
    所示）。
４、「發輝（放大字體）、報廢車（放大字體）、一萬伍仟元起
    、8688.567 8」廣告招牌１件（同上偵查卷第7 頁上方照片
    所示）。
５、「監理所巷口（放大字體）、發輝報廢車（放大字體）、一
    萬伍起沒報廢賠拾萬」廣告招牌１件（同上偵查卷第7 頁下
    方照片所示）。
６、「發輝買報廢車」廣告招牌１件（同上偵查卷第7 頁下方照
    片所示）。
７、「專業處理報廢車（放大字體）、發輝( 藍色字體）車行（
    黑色字體）、樹林市○○路250 號」廣告招牌１件（同上偵
    查卷第8 頁上方照片所示，其中「專業」2 字嗣改為「5 萬
    」─參見同上偵查卷第87頁上方照片）。
８、「發輝報廢車、高價收購、免費拖吊、0000-0000 」廣告招
    牌１件（同上偵查卷第8 頁上方照片所示）。
９、「5 萬內報廢權利事故、8688.5678 發輝」廣告招牌１件（
    同上偵查卷第86頁下方照片所示）。
１０、「發輝（放大字體）、5 萬內、報廢權利事故、00000000發
    輝」廣告招牌１件（同上偵查卷第86頁下方照片所示）。
、「5 萬報廢車、權利. 事故. 沒報廢. 賠拾萬、00000000發
    輝」廣告招牌１件（同上偵查卷第86頁下方照片所示）。
───────以下空白─────────────────

司法院資訊處製作；財團法人民間司法改革基金會備份。
